臺灣花蓮地方法院刑事判決
111年度原金訴字第50號
公  訴  人  臺灣花蓮地方檢察署檢察官
被      告  吳明豪


選任辯護人  柏仙妮律師(法扶律師)
上列被告因洗錢防制法等案件，經檢察官提起公訴（111年度偵
字第3425號、第4590號），本院合議庭裁定由受命法官獨任依簡
式審判程序審理，判決如下：
    主  文
吳明豪幫助犯洗錢防制法第十四條第一項之洗錢罪，處有期徒刑
參月，併科罰金新臺幣壹萬元，罰金如易服勞役，以新臺幣壹仟
元折算壹日。緩刑貳年，並應依附表所示金額及方式支付被害人
損害賠償。
    事實及理由
一、被告吳明豪所犯非死刑、無期徒刑、最輕本刑有期徒刑3年
    以上或高等法院管轄第一審案件之罪，且其於準備程序進行
    中，先就被訴事實為有罪陳述，經告知簡式審判程序之旨，
    並聽取檢察官、被告及辯護人之意見後，本院依刑事訴訟法
    第273條之1第1項規定，裁定以簡式審判程序進行本案之審
    理，是本案之證據調查，依同法第273條之2規定，不受同法
    第159條第1項、第161條之2、第161條之3、第163條之1及第
    164條至第170條規定之限制；且依同法第310條之2準用同法
    第454條之規定，得製作略式判決書，合先敘明。
二、本案犯罪事實及證據，除證據補充「被告於本院準備程序及
    審理時之自白」外，餘均引用檢察官起訴書之記載（如附件
    一）。
三、論罪科刑：
㈠核被告所為，係犯刑法第30條第1項前段、同法第339條第1項之
  幫助詐欺取財罪，刑法第30條第1項前段、洗錢防制法第14條
  第1項之幫助洗錢罪。
㈡被告本件犯行，同時涉犯幫助詐欺取財罪與幫助洗錢罪，乃一
  行為觸犯數罪名之想像競合犯，應從一重之幫助洗錢罪處斷。
㈢被告係對詐欺及洗錢之正犯資以助力而未參與其犯罪行為之實
  行，屬幫助犯，爰依刑法第30條第2項規定，減輕其刑。另按
  犯洗錢防制法第14條、第15條之罪，在偵查或審判中自白者，
  減輕其刑，同法第16條第2項定有明文。查被告就本件犯行，
  於本院審理時坦承不諱（見本院卷第68頁），應依前開規定減
  輕其刑，並依法遞減之。
㈣至辯護人雖請求依刑法第59條酌減其刑等語，然本件並無情輕
  法重或犯罪顯可憫恕之情，況刑法第339條第1項詐欺取財罪之
  法定刑為「5年以下有期徒刑、拘役或科或併科50萬元以下罰
  金」、洗錢防制法第14條第1項洗錢罪之法定刑為「7年以下有
  期徒刑，併科新臺幣500萬元以下罰金」，實無「認科以最低
  度刑仍嫌過重」之狀況，故辯護人此部分主張，應無理由。
㈤爰審酌被告雖未實際參與詐欺取財及洗錢犯行，然其提供帳戶
  資料供詐欺集團充為詐欺犯罪之用，助長詐欺集團犯罪之橫行
  ，並協助掩飾犯罪贓款去向，增加國家查緝犯罪及告訴人尋求
  救濟之困難，危害社會秩序穩定及正常交易安全，造成告訴人
  受有金錢損失，所為實不足取；惟念及被告於本院中終能坦承
  犯行，且願意賠償告訴人郭岱螢所受損失，犯後態度良好，而
  告訴人李蘇沛部分，因其表示不需要調解，有本院公務電話紀
  錄可佐（見本院卷第25頁），故難認被告未賠償告訴人李蘇沛
  之損失，應完全歸責於被告；兼衡被告自陳高中肄業之教育程
  度、從事鋁門窗相關工作、月薪約新臺幣2萬9,000元、經濟狀
  況不佳、扶養母親與祖母之生活狀況（見本院卷第69頁），並
  考量被告犯罪之動機、目的、手段、提供帳戶數量、各告訴人
  所受損害等一切情狀，量處如主文所示之刑，並就罰金刑部分
  ，諭知易服勞役之折算標準。
㈥又被告未曾因故意犯罪受有期徒刑以上刑之宣告，有臺灣高等
  法院被告前案紀錄表附卷可稽，其因一時失慮，致罹刑典，犯
  罪後於本院準備程序、審理時坦承犯行，堪認有所悔悟，經此
  偵、審、科刑之教訓後，當知所警惕，信無再犯之虞，本院認
  前開所宣告之刑，以暫不執行為適當，爰依刑法第74條第1項
  第1款規定，併宣告緩刑2年，以勵自新。再審酌被告已願意賠
  償告訴人郭岱螢之損失，有卷附之和解書可參（見本院卷第73
  頁），而緩刑宣告附帶之條件，不影響告訴人李蘇沛另循民事
  訴訟途徑向被告主張損害賠償之權利，爰併依刑法第74條第2
  項第3款規定，命被告於緩刑期間內按主文及附表所示方式支
  付損害賠償，以發揮附條件緩刑制度之立意，及避免短期自由
  刑執行所肇致之弊端，以期符合本案緩刑目的。另以上為緩刑
  宣告附帶之條件，依刑法第74條第4項規定，得為民事強制執
  行名義，且依刑法第75條之1第1項第4款規定，違反上開之負
  擔情節重大，足認原宣告之緩刑難收其預期效果，而有執行刑
  罰之必要者，得撤銷其緩刑之宣告，併此敘明。
四、沒收：
　　末查本案並無證據證明被告確有因幫助詐欺取財及幫助洗錢
    之犯行而有任何犯罪所得，自無犯罪所得應予宣告沒收、追
    徵之問題。
據上論斷，應依刑事訴訟法第273條之1第1項、第299條第1項前
段、第310條之2、第454條第2項，判決如主文。
本案經檢察官陳貞卉提起公訴，檢察官林于湄到庭執行職務。
中　　華　　民　　國　　111 　年　　10　　月　　18　　日
　　　　　　　　　刑事第四庭    法　官　林思婷
以上正本證明與原本無異。
如不服本判決應於收受送達後20日內向本院提出上訴書狀，並應
敘述具體理由。其未敘述上訴理由者，應於上訴期間屆滿後20日
內向本院補提理由書(均須按他造當事人之人數附繕本)「切勿逕
送上級法院」。告訴人或被害人如對於本判決不服者，應具備理
由請求檢察官上訴，其上訴期間之計算係以檢察官收受判決正本
之日期為準。
因疫情而遲誤不變期間，得向法院聲請回復原狀。
中　　華　　民　　國　　111 　年　　10　　月　　20　　日

                                書記官  宋瑋陵
附錄本案論罪科刑法條：
洗錢防制法第14條
有第二條各款所列洗錢行為者，處七年以下有期徒刑，併科新臺
幣五百萬元以下罰金。
前項之未遂犯罰之。
前二項情形，不得科以超過其特定犯罪所定最重本刑之刑。
刑法第339條
意圖為自己或第三人不法之所有，以詐術使人將本人或第三人之
物交付者，處五年以下有期徒刑、拘役或科或併科五十萬元以下
罰金。以前項方法得財產上不法之利益或使第三人得之者，亦同
。
前二項之未遂犯罰之。
【附表】
被告同意賠償告訴人郭岱螢新臺幣（下同）壹萬元，分別於111年11月5日、111年12月5日各給付伍仟元，給付方式：匯入告訴人郭岱螢指定之帳戶（帳號資料詳如附件二所示）。 
【附件一】
臺灣花蓮地方檢察署檢察官起訴書
                                     111年度偵字第3425號
111年度偵字第4590號
　　被　　　告　吳明豪　
上列被告因詐欺等案件，業經偵查終結，認應提起公訴，茲將犯
罪事實及證據並所犯法條分敘如下：
　　　　犯罪事實
一、吳明豪明知金融機構存摺帳戶為個人信用之表徵，且任何人
    均可自行到金融機構申請開立存款帳戶而無特別之窒礙，並
    可預見將自己所有之帳戶存摺、金融卡及提款密碼等金融帳
    戶資料提供他人時，極可能供詐欺集團作為人頭帳戶，用以
    匯入詐欺贓款後，再利用語音轉帳或以存摺、金融卡提領方
    式，將詐欺犯罪所得之贓款領出，使偵辦人員與被害人均難
    以追查該詐欺罪所得財物，而掩飾詐欺集團所犯詐欺罪犯罪
    所得之去向，竟基於縱所提供之帳戶被作為掩飾詐欺取財罪
    不法犯罪所得去向，亦不違背其本意之幫助詐欺、幫助洗錢
    不確定故意，與不詳詐欺集團成員約定每筆轉帳抽成若干之
    代價後，於民國110年10月至12月間某日，在新北市板橋區
    大觀路2段某全家便利商店，將其名下中華郵政股份有限公
    司00000000000000號新莊新泰路郵局帳戶（下稱本案帳戶)
    提款卡、密碼交予具有詐欺、洗錢犯意之羅禹棋（所涉詐欺
    、洗錢犯行，另行偵結）後，由羅禹棋在其斯時位於臺中市
    ○○區○○路0段000號居處大廳，將上開提款卡、密碼轉交予不
    詳詐欺集團成員。嗣該詐欺集團成員即意圖為自己不法之所
    有，基於詐欺取財及洗錢之犯意聯絡，分別於附表所示時間
    ，以附表所示之手法詐騙附表所示之人，致其等均陷於錯誤
    ，而依指示將款項分別匯入本案帳戶內，旋即遭詐欺集團成
    員提領一空。嗣其等驚覺受騙，報警處理而循線查獲上情。
二、案經附表所示之人訴由花蓮縣警察局新城分局、嘉義市政府
    警察局第一分局報告偵辦。
　　　　證據並所犯法條
一、證據清單及待證事實：
編號 證據名稱 待證事實 1 被告吳明豪於偵查中之供述。 被告固坦承將本案帳戶交付羅禹棋轉交不詳人士使用，然矢口否認有幫助詐欺及洗錢犯行，辯稱：我因缺錢上網找工作，對方表示是代購、代儲遊戲點數之工作，要我提供帳戶給付薪資，案發後對方刪除聯繫使用之飛機通訊軟體講，我跟羅禹棋是朋友，因為對方要我到臺中面交提款卡，羅禹棋也剛好說要參加這份工作，因為他住臺中，所以我把提款卡交給羅禹棋，請他幫我拿給對方，無法提供對話紀錄等語。 2 同案被告羅禹棋於偵查中之供述。 被告羅禹棋固坦承轉交被告吳明豪之本案帳戶予不詳人士使用，然矢口否認有幫助詐欺及洗錢犯行，辯稱：對方表示是代儲遊戲點數及催收之工作，要被告吳明豪提供帳戶給付薪資，案發後對方刪除聯繫使用之飛機通訊軟體講，無法提供對話紀錄云云。 3 告訴人李蘇沛於警詢時之指述、郵政入戶匯款申請書1份。 證明附表編號1之犯罪事實。 4 告訴人郭岱螢於警詢時之指述、與詐欺集團成員LINE訊息紀錄、匯款交易明細各1份。 證明附表編號2之犯罪事實。 5 本案帳戶之客戶存款往來一覽表、客戶歷史交易清單各1份。 證明附表所示之人遭詐騙匯款至被告本案帳戶之事實。 
二、核被告吳明豪所為，係犯刑法第30條第1項前段及違反洗錢
    防制法第14條第1項之幫助洗錢、刑法第30條第1項前段及同
    法第339條第1項之幫助詐欺取財等罪嫌。被告所犯本件幫助
    詐欺取財及幫助洗錢罪嫌，同時以提供同一上開金融帳戶之
    行為侵害不同被害人之同一財產法益，均屬一行為同時觸犯
    數罪名，為想像競合犯，請依刑法第55條規定，從一重之幫
    助洗錢罪論處。
三、依刑事訴訟法第251條第1項提起公訴。
　　此　致
臺灣花蓮地方法院
中　　華　　民　　國　 111　　年　　8 　　月　　24　　日
  　　      　　　　　　　檢　察　官  陳  貞  卉
本正本證明與原本無異
中　　華　　民　　國　 111　　年　　9 　　月　　1 　　日
                          書  記  官  劉  怡  娟  
附錄本案所犯法條全文 
中華民國刑法第30條
（幫助犯及其處罰）
幫助他人實行犯罪行為者，為幫助犯。雖他人不知幫助之情者，
亦同。
幫助犯之處罰，得按正犯之刑減輕之。
中華民國刑法第339條
（普通詐欺罪）
意圖為自己或第三人不法之所有，以詐術使人將本人或第三人之
物交付者，處 5 年以下有期徒刑、拘役或科或併科 50 萬元以
下罰金。
以前項方法得財產上不法之利益或使第三人得之者，亦同。
前二項之未遂犯罰之。
洗錢防制法第14條
有第二條各款所列洗錢行為者，處 7 年以下有期徒刑，併科新
臺幣 5 百萬元以下罰金。
前項之未遂犯罰之。
前二項情形，不得科以超過其特定犯罪所定最重本刑之刑。
附表：
編號 告訴人 詐騙時間 詐騙方式 匯款時間 匯款金額(新臺幣) 1 李蘇沛 110年12月15日 詐欺集團成員假冒李蘇沛親友，以LINE向李蘇沛佯為借款，致李蘇沛陷於錯誤，而依指示臨櫃匯款。 110年12月15日10時43分 20萬元 2 郭岱螢 110年12月7日11時45分 詐欺集團成員假冒為郭岱螢之外甥，以LINE語音通話向郭岱螢佯稱需要資金調度周轉，致郭岱螢陷於錯誤，而依指示匯款。 110年12月15日16時49分 3萬元